臺灣高等法院刑事裁定　　　　　　　　　100年度抗字第370號
抗　告　人
即　受刑人　張名偉
送達代收人　謝清昕　律師
上列抗告人因聲明異議案件，不服臺灣桃園地方法院中華民國100
年3月21日裁定（100年度聲字第755號），提起抗告，本院裁定如
下：
    主  文
抗告駁回。
    理  由
一、按犯最重本刑為五年以下有期徒刑以下之刑之罪，而受6個月
    以下有期徒刑或拘役之宣告者，得以新臺幣1千元、2千元或3
    千元折算一日，易科罰金。但易科罰金，難收矯正之效，或
    難以維持法秩序者，不在此限，刑法第41條第1項定有明文。
    準此，有期徒刑或拘役得易科罰金之案件，法院所諭知者，
    僅係易科罰金之折算標準而已，至於是否准予易科罰金，乃
    賦予執行檢察官有依個案及前開法律規定裁量之權能，亦即
    執行檢察官得考量受刑人如不接受有期徒刑或拘役之執行，
    是否難收矯正之效，或難以維持法秩序，以作為其裁量是否
    准予易科罰金之憑據，非謂執行檢察官必然應准予易科罰金
    。另刑法第41條第1項所謂之「難收矯正之效」「難以維持
    法秩序」等，均屬不確定法律概念，此乃係立法者賦予執行
    者能依具體個案，考量犯罪特性與情節及受刑人個人之特殊
    事由，據以審酌應否准予易科罰金。是以法律賦予執行檢察
    官此項裁量權，僅在發生裁量瑕疵之情況時，法院始有介入
    審查之必要。
二、原裁定意旨略以：受刑人因重利案件，先後經原法院以97年
    度簡上字第995號、97年度壢簡字第901號、97年度壢簡字第
    1335號、97年度壢簡字第2209號、97年度壢簡字第2763號判
    決確定，並以99年度聲字第3187號、99年度聲字第3184號就
    上開罪刑，各定應執行刑為有期徒刑1年4月、拘役120 日，
    其中之有期徒刑9月、拘役90 日先行執行完畢，尚餘有期徒
    刑7月、拘役30 日並未執行，業經原審調取臺灣桃園地方法
    院檢察署99年度執更字第2604號執行卷宗查閱無訛，並有本
    院被告前案紀錄表、前揭刑事判決書及臺灣桃園地方法院檢
    察署檢察官執行指揮書等附卷可稽。臺灣桃園地方法院檢察
    署執行檢察官因認受刑人涉犯多次重利罪，易科罰金難收矯
    正之效，遂不准予易科罰金，有臺灣桃園地方法院檢察署檢
    察官99年10月28日訊問筆錄、臺灣桃園地方法院檢察署聲請
    易科罰金案件審核表附於該署99年度執更字第2604號執行卷
    可據，且經原審調閱上開判決，認受刑人雖非上開13件重利
    案件之首謀，然其自95年10月起迄至96年8月27 日止參與共
    犯潘士玄、劉時詮之放貸重利行為，時間將近1 年之久，受
    害之被害人高達10人之多，顯見受刑人所危害影響之社會經
    濟秩序及被害人數均難認輕微，再衡諸其上開犯罪情節，堪
    認受刑人所獲不法利益甚鉅，如准予易科罰金，僅須再繳納
    24萬2 千元之罰金，即可將受刑人剩餘之刑期執行完畢，顯
    有違比例原則，且有縱容再犯之虞，檢察官上述不准其易科
    罰金聲請之理由，並無濫用裁量權限不當之情。至受刑人另
    以其尚有祖父及父母等年邁長輩需受刑人照料為由，不宜入
    監執行云云，然查受刑人之父母、祖父均為成年人，此有原
    法院依職權所調取受刑人全戶戶籍資料查詢結果3 紙在卷，
    堪認應有照顧自我及彼此照應之能力，且受刑人之上開親人
    若符合社會救助申請條件，亦可由相關主管機構介入安置與
    扶助，無須受刑人親力為之，此並無礙於執行檢察官對是否
    「因不執行所宣告之刑，難收矯正之效，或難以維持法秩序
    」之認定，尚不得執之而謂執行檢察官指揮將受刑人發監執
    行有何違法或不當，是原審據上理由駁回受刑人之異議，核
    無不合。抗告意旨略以原審駁回異議應係對事實部分有所誤
    認云云，然受刑人並未具體說明原審認定有何錯誤之處，徒
    憑己意，任意指摘原裁定不當，為無理由，應予駁回。
據上論斷，依刑事訴訟法第412條，裁定如主文。
中    華    民    國   100    年    4     月    22    日
                  刑事第十二庭審判長法  官  蔡永昌
                                    法  官  蔡新毅
                                    法  官  蘇隆惠
以上正本證明與原本無異。
不得再抗告。
                                    書記官  楊妙恩
中    華    民    國   100    年    4     月    25    日